【裁判字號】    97,訴,5127
【裁判日期】    980227
【裁判案由】    槍砲彈藥刀械管制
【裁判全文】
臺灣板橋地方法院刑事判決              97年度訴字第5127號
公  訴  人  臺灣板橋地方法院檢察署檢察官
被      告  甲○○
選任辯護人  吳國輝律師
上列被告因違反槍砲彈藥刀械管制條例案件，經檢察官提起公訴
（97年度偵字第25105 號），本院判決如下：
    主  文
甲○○未經許可，持有其他可發射子彈具有殺傷力之改造手槍，
處有期徒刑年貳月，併科罰金新台幣拾伍萬元，罰金如易服勞
役，以新臺幣壹仟元折算壹日。
扣案之改造手槍壹支（含彈匣壹個，槍枝管制編號：0000000000
號）、非制式子彈顆（直徑7.9±0.5mm 金屬彈頭）均沒收。
    事  實
一、甲○○基於未經許可持有可發射子彈而具殺傷力之改造手槍
    及持有子彈之犯意，於民國95年5 月或6 月間某日，在彰化
    縣福興鄉○○村○○○○路旁，以新台幣1 萬5 千元之代價
    ，向姓名年籍均不詳之綽號「阿強」之成年男子購買改造手
    槍1 支（含彈匣1 個，槍枝管制編號為0000000000號，乃係
    由仿WALTHER 廠PPK/S 型半自動手槍製造之槍枝，換裝土造
    金屬槍管而成）及具殺傷力之非制式子彈5 顆（均由金屬彈
    殼組合直徑7.9 ±0.5mm 金屬彈頭而成），並於購得槍彈後
    將之放置在其前所承租之臺北縣三重市○○路○段231 巷35
    號2 樓之住處內，是其未經中央主管機關許可而持有之。嗣
    於97年8 月28日晚上8 時許（起訴書誤載為同日下午6 時許
    ），警方獲報甲○○涉嫌非法持有槍彈，即徵得與甲○○同
    居於上址之其前女友阮美陵之同意，至上開住處執行搜索，
    當場扣得上開槍彈，因而查獲上情。
二、案經臺北縣政府警察局移送臺灣板橋地方法院檢察署檢察官
    偵查起訴。
    理  由
壹、證據能力方面：
    按「被告以外之人於審判外之言詞或書面陳述，除法律有規
    定者外，不得作為證據」，刑事訴訟法第159 條第1 項定有
    明文，此即學理上所稱「傳聞證據排除法則」。依上開法律
    規定，傳聞證據原則上固無證據能力，但如法律別有規定者
    ，即例外認有證據能力。經查：
  一、本件卷附之內政部警政署刑事警察局97年10月1 日刑鑑字
      第0970129627號槍彈鑑定書所示鑑定意見（參見偵查卷第
      94至96頁），係該局依檢察機關概括授權囑託執行鑑定職
      務所出具之書面鑑定報告，依刑事訴訟法第159 條第1 項
      及同法第208 條第1 項準用同法第206 條第1 項之規定，
      係屬傳聞法則之例外，自得作為證據。
  二、又被告以外之人於審判外之陳述，雖不符同法第159 條之
      1 至第159 條之4 之規定，但經當事人於審判程序同意作
      為證據，法院審酌該言詞陳述或書面陳述作成時之情況，
      認為適當者，亦得為證據；當事人、代理人或辯護人於法
      院調查證據時，知有第159 條第1 項不得為證據之情形，
      而未於言詞辯論終結前聲明異議者，視為有前項之同意，
      此則據同法第159 條之5 規定甚明。鑒於採用傳聞證據排
      除法則之重要理由之一，係因傳聞證據未經當事人之反詰
      問予以覈實，若當事人願放棄對原供述人之反對詰問時，
      原則上即可承認該傳聞證據之證據能力，而揆諸我國刑事
      訴訟法第159 條之5 之立法理由，除參照前述傳聞證據排
      除法則之基本法理外，亦參考日本刑事訴訟法第326 條之
      立法例，查日本刑事審判實務之運作，有關檢察官及被告
      均同意作為證據之傳聞書面材料或陳述，可直接援引該國
      刑事訴訟法第326 條作為傳聞例外之法律依據，僅在檢察
      官與被告不同意之情況下，乃須根據其他傳聞例外規定俾
      以斟酌該等書面材料或陳述是否具有證據能力，在當事人
      間無爭執之案件中，傳聞證據基本上均可依據前引規定提
      出於法院使用。職是之故，我國刑事訴訟法第159 條之5
      之適用應可作同上之解釋。經查，除前揭證據資料外，本
      件判決後開所示之被告甲○○以外之人於審判外之陳述（
      包括書面陳述），固均屬傳聞證據，惟被告及其辯護人就
      前揭審判外陳述之證據能力，雖知上開證據資料皆為傳聞
      證據，但於本院準備程序及審判期日中則未爭執上開證據
      資料之證據能力，且迄至言詞辯論終結前亦未再聲明異議
      ，而公訴檢察官於本院審判期日中則表示上開證據資料均
      有證據能力。本院審酌上開證據資料製作時之情況，尚查
      無違法不當及證明力明顯過低之瑕疵，亦認為以之作為證
      據應屬適當，故揆諸前開法律規定與說明，爰逕依刑事訴
      訟法第159 條之5 規定，認前揭證據資料均例外有證據能
      力。
貳、實體方面：
  一、認定事實部分：
      訊據被告甲○○對於前開時、地之犯罪事實均已坦承不諱
      ，核與其於警詢、偵查中所供大致相符，尚無矛盾或不合
      常情之處。又前揭槍彈於前開時、地為警查扣之事實，則
      有警方所制作之搜索扣押筆錄、扣押物品目錄表各1 份及
      查獲之槍彈暨藏放該槍彈之前揭現場照片合計8 幀（參見
      偵查卷第62至65頁）在卷可稽，復有前揭改造手槍1 支（
      含彈匣1 個）、非制式子彈5 顆扣案為憑。嗣該槍彈經送
      內政部警政署刑事警察局鑑定結果，略認：(1)前揭改造手
      槍1 支（含彈匣1 個，槍枝管制編號0000000000號），認
      係由仿WALTHER 廠PPK/S 型半自動手槍製造之槍枝，換裝
      土造金屬槍管而成，擊發功能正常，可供擊發適用子彈使
      用，認具殺傷力；(2)前揭子彈5 顆，認均係非制式子彈，
      由金屬彈殼組合直徑7.9 ±0.5mm 金屬彈頭而成，採樣2
      顆試射，可擊發，認均具殺傷力等情，此有該局97年10月
      1 日刑鑑字第0970129627號槍彈鑑定書1 份附卷可佐。準
      此而論，顯見前揭改造手槍1 支及非制式子彈5 顆均具有
      殺傷力，該等槍彈應分屬槍砲彈藥刀械管制條例第4 條第
      1 項第1 款所規定之槍砲及同條項第2 款所規定之彈藥，
      依同條例第5 條規定，非經中央主管機關許可，均不得持
      有之。綜上所述，足徵被告所為自白核與事實相符，其所
      為自白當可採為證據，故本件事證已臻明確，其犯行應堪
      認定。
  二、論罪科刑部分：
    (一)查被告未經許可持有前揭槍彈，核其所為，係犯槍砲彈藥
      刀械管制條例第8 條第4 項之未經許可持有其他可發射子
      彈具有殺傷力之改造手槍罪及同條例第12條第4 項未經許
      可持有子彈罪。被告以一行為同時觸犯上開未經許可持有
      改造手槍罪及未經許可持有子彈罪之二罪名，為想像競合
      犯，依刑法第55條規定，應從一重之未經許可持有改造手
      槍罪處斷。再按未經許可持有手槍，其持有之繼續，為行
      為之繼續，亦即一經持有手槍，罪已成立，但其完結須繼
      續至持有行為終了時為止。其間法律縱有變更，然其行為
      既繼續實施至新法施行以後，即與犯罪後法律有變更之情
      形不同，不生新舊法比較適用之問題（參見最高法院95年
      度台上字第2250號判決意旨）。本件被告雖係於95年7 月
      1 日刑法修正施行前之95年5 月或6 月間某日即持有前揭
      槍彈，但其持有該等槍彈乃係繼續至刑法修正施行後之97
      年8 月28日始終了，當無犯罪後法律變更之情形，自無比
      較新舊法之問題，併此敘明。
    (二)本院審酌被告係有社會經驗之成年人，當知非法持有槍彈
      係嚴重觸法行為，其竟無視法律規定，未經許可持有本件
      扣案具殺傷力之槍彈，對社會治安造成之隱藏危害甚大，
      是被告所為自應受有相當程度之刑事非難；惟另考量被告
      之素行紀錄尚非至為不佳，此有臺灣高等法院被告前案紀
      錄表1 份在卷可按，其於犯後已能坦承犯行，而其所持有
      之改造手槍僅有1 支，扣案具殺傷力之非制式子彈數量亦
      僅5 顆，數量均屬非鉅，又查無其實際上有持該槍彈為進
      一步之暴力或破壞行為，兼衡其之犯罪動機、目的、所生
      實際損害、智識程度非高及其家庭經濟狀況僅為勉持等一
      切情狀，酌情量處如主文所示之刑，並就併科罰金部分，
      諭知如易服勞役之折算標準，以資懲儆。
    (三)又扣案之前揭改造手槍1 支（含彈匣1 個）及前揭非制式
      子彈5 顆均具有殺傷力，分屬槍砲彈藥刀械管制條例第4
      條第1 項第1 款所規定之槍砲及同條項第2 款所規定之彈
      藥，依同條例第5 條規定，非經中央主管機關許可，不得
      持有之，業如前述，自均屬該條例所規定之違禁物無訛，
      是該改造手槍1 支（含彈匣1 個），自應依刑法第38條第
      1 項第1 款規定，併予宣告沒收之；該5 顆具殺傷力之非
      制式子彈中未經試射之其中3 顆子彈，亦應依刑法第38條
      第1 項第1 款規定，併予宣告沒收之；至該具有殺傷力之
      另2 顆非制式子彈，已因鑑驗試射而不再具有殺傷力，業
      非屬違禁物，自毋庸併為沒收之諭知，附此敘明。
據上論斷，應依刑事訴訟法第299 條第1 項前段，槍砲彈藥刀械
管制條例第8 條第4 項、第12條第4 項，刑法第11條前段、第55
條、第42條第3 項、第38條第1 項第1 款，判決如主文。
本案經檢察官黃筵銘到庭執行職務。
中    華    民    國    98    年    2     月    27    日
                  刑事第七庭    審判長法  官  戴嘉清
                                      法  官  林晏鵬
                                      法  官  陳信旗
以上為正本證明與原本無異。
如不服本判決，應於判決送達後10日內敘明上訴理由，向本院提
出上訴狀 (應附繕本) ，上訴於臺灣高等法院。其未敘述上訴理
由者，應於上訴期間屆滿後20日內向本院補提理由書，「切勿逕
送上級法院」。
                                      書記官  陳昭綾
中    華    民    國    98    年    2     月    28    日
附錄本判決論罪科刑之法條：
槍砲彈藥刀械管制條例第8 條
    未經許可，製造、販賣或運輸鋼筆槍、瓦斯槍、麻醉槍、獵
    槍、空氣槍或第4 條第1 項第1 款所定其他可發射金屬或子
    彈具有殺傷力之各式槍砲者，處無期徒刑或5 年以上有期徒
    刑，併科新臺幣1 千萬元以下罰金。
    未經許可，轉讓、出租或出借前項所列槍枝者，處5 年以上
    有期徒刑，併科新臺幣1 千萬元以下罰金。
    意圖供自己或他人犯罪之用，而犯前二項之罪者，處無期徒
    刑或7 年以上有期徒刑，併科新臺幣1 千萬元以下罰金。
    未經許可，持有、寄藏或意圖販賣而陳列第1 項所列槍枝者
    ，處3 年以上10年以下有期徒刑，併科新臺幣7 百萬元以下
    罰金。
    第1 項至第3 項之未遂犯罰之。
槍砲彈藥刀械管制條例第12條
    未經許可，製造、販賣或運輸子彈者，處1 年以上7 年以下
    有期徒刑，併科新台幣5 百萬元以下罰金。
    未經許可，轉讓、出租或出借子彈者，處6 月以上5 年以下
    有期徒刑，併科新台幣3 百萬元以下罰金。
    意圖供自己或他人犯罪之用，而犯前2 項之罪者，處3 年以
    上10年以下有期徒刑，併科新台幣7 百萬元以下罰金。
    未經許可，持有、寄藏或意圖販賣而陳列子彈者，處5 年以
    下有期徒刑，併科新台幣3 百萬元以下罰金。
    第1 項至第3 項之未遂犯罰之。


司法院資訊處製作；財團法人民間司法改革基金會備份。
